【裁判字號】    89,易,3434
【裁判日期】    900302
【裁判案由】    詐欺
【裁判全文】
臺灣臺中地方法院刑事判決                        八十九年度易字第三四三四號
    公  訴  人  台灣台中地方法院檢察署檢察官
    被      告  甲○○
右列被告因詐欺案件，經檢察官聲請簡易判決處刑（八十九年度偵緝字第三六九號）
，本院豐原簡易庭認不宜以簡易判決處刑，移由本院刑事庭改依通常程序審理，本院
判決如左：
    主  文
甲○○無罪。
    理  由
一、公訴意旨略以：被告甲○○明知己無支付能力，竟基於意圖為自己不法所有之概
    括犯意，自民國八十七年間起，在告訴人乙○○位於台中市○○路「廣三大時代
    廣場」工地所經營之福利社內購物消費記帳，合計新台幣（下同）四萬元，又於
    八十八年三月間某日，向告訴人乙○○借款一萬元，嗣於八十八年六月十六日簽
    立保管條一紙予告訴人收執後，即逃逸無蹤，因認被告甲○○涉有刑法第三百三
    十九條第一項之連續詐欺罪等語。
二、按犯罪事實應依證據認定之，無證據不得推定其犯罪事實，刑事訴訟法第一百五
    十四條定有明文。又認定不利於被告之事實須依積極證據，苟積極證據不足為不
    利於被告事實之認定時，即應為有利於被告之認定，更不必有何有利之證據。且
    告訴人之指訴係以使被告受刑事訴追為目的，是其陳述是否與事實相符，仍應調
    查其他證據以資審認（最高法院三十年上字第八一六號、五十二年台上字第一三
    ○○號判例參照）。又按刑法第三百三十九條第一項詐欺罪之成立，須行為人於
    行為之初即有不法所有之意圖，方始成立，若行為之初未能認定確有不法所有之
    意圖，僅事後遲未依約履行，則行為之初既乏不法所有意圖，自難以詐欺罪相繩
    。本件自訴人所認被告甲○○涉犯連續詐欺罪嫌，無非以告訴人乙○○所為指述
    及被告甲○○簽立保管條一紙，嗣卻未予付款等情，為其主要論據。
三、訊據被告甲○○固坦承與告訴人乙○○間有金錢往來之事實，惟堅詞否認有何詐
    欺犯行，並辯稱：伊係因與告訴人乙○○同至酒店飲宴，始簽立保管條，並非如
    告訴人所稱於工地福利社內購物消費之帳款等語。經查：告訴人乙○○前於偵查
    中，先以被告甲○○侵占其所委託交付保管之五萬元為由，提出告訴，有告訴狀
    一份可憑，繼則改稱係工地福利社購物消費之賒款及借款，其先後所述不一，已
    有可疑；另查，告訴人乙○○與被告甲○○曾同至酒店飲宴，而告訴人乙○○所
    提出之保管條，乃係證人林其輝教導告訴人使用一節，業據證人林其輝於本院審
    理中結證在卷，足見被告甲○○所言非虛；再者，告訴人乙○○既係於建築工地
    經營福利社，其所銷售之物品，多為飲料、食品等低單價物品，被告甲○○如何
    積欠貨款達告訴人所稱之四萬元？均未見告訴人乙○○提出任何賒帳紀錄以供查
    證，且被告甲○○果如告訴人所稱，有購物消費之賒款未償情事，則告訴人乙○
    ○豈有再行借款予被告甲○○之理？足見告訴人乙○○上開指述，尚有疑問。且
    參諸全卷，除告訴人乙○○單方指述外，並無其他積極證據可資認定被告甲○○
    確有告訴人所指自始無付款之意而為消費賒款及借款之情事，本件應僅係民事糾
    葛，尚難遽以詐欺罪責相繩。此外，復查無其他積極證據足以證明被告甲○○確
    有公訴人所指詐欺犯行，不能證明被告犯罪，揆諸首揭說明，依法應為被告甲○
    ○無罪之判決。
據上論斷，應依刑事訴訟法第四百五十二條、第三百零一條第一項，判決如主文。
中      華      民      國    九十      年      三      月      二      日
                                   臺灣臺中地方法院刑事第七庭
                                       法  官  林  宗  成
右正本證明與原本無異。
如不服本判決，應於判決送達後十日內向本院提出上訴狀( 應附繕本 )，上訴於臺灣
高等法院臺中分院。
                                       書記官
中      華      民      國    九十      年      三      月      二      日


司法院資訊處製作；財團法人民間司法改革基金會備份。
